福建高等法院金門分院刑事判決　　　　　94年度上訴字第15號
　　上　訴　人　福建金門地方法院檢察署檢察官
　　被　　　告　甲○○
　　指定辯護人　辛銀珍律師
右上訴人因偽造貨幣案件，不服福建金門地方法院94年度訴字第
5 號，中華民國94年8 月18日第一審判決（起訴案號：福建金門
地方法院檢察署94年度偵字第81號），提起上訴，本院判決如左
：
    主  文
上訴駁回。
    理  由
一、公訴意旨略以：被告甲○○於民國九十四年一月三十一日某
    時，在大陸地區北京市某處之古玩市場購買龍銀之際，適逢
    真實姓名、年籍不詳之劉姓大陸地區人民向其兜售偽造之新
    台幣（下同）五十元通用貨幣（以下稱：系爭五十元偽幣）
    ，詎明知該等硬幣為偽造，竟基於意圖供行使之用，而收集
    之犯意，以人民幣一千三百元（依當日匯率，相當於四千九
    百九十三元）之代價，購買系爭五十元偽幣計一千三百七十
    七枚（相當於市值六萬八千八百五十元）。嗣於同年二月十
    九日，攜帶系爭五十元偽幣循小三通途徑，自大陸地區進入
    台灣地區金門縣，在金門尚義機場欲搭機前往台中，於通關
    時為警查獲，並扣得系爭五十元硬幣等情，因認被告涉犯刑
    法第一百九十六條第一項之意圖供行使之用，而收集偽造之
    通用貨幣罪嫌云云。
二、按犯罪事實應依證據認定之，無證據不得認定犯罪事實；又
    不能證明被告犯罪者，應諭知無罪之判決，刑事訴訟法第一
    百五十四條第二項、第三百零一條第一項分別定有明文。次
    按刑事訴訟法第一百六十一條已於九十一年二月八日修正公
    布，其第一項規定：檢察官就被告犯罪事實，應負舉證責任
    ，並指出證明之方法。因此，檢察官對於起訴之犯罪事實，
    應負提出證據及說服之實質舉證責任，倘其所提出之證據，
    不足為被告有罪之積極證明，或其指出證明之方法，無從說
    服法院以形成被告有罪之心證，基於無罪推定之原則，自應
    為被告無罪判決之諭知（最高法院九十二年台上字第一二八
    號判例意旨參照）。又刑法第一百九十六條第一項之意圖供
    行使之用而收集偽造之通用貨幣罪，以明知係偽造之貨幣，
    故意收受後冒充真幣行使之意圖為構成要件（最高法院二十
    七年度上字第四二九號判例意旨參照）。故如收集之目的，
    並非供作冒充真幣使用，即不成立該條之罪。
三、公訴人認被告涉犯前開罪嫌，無非係以上開事實，業據被告
    供述屬實，並經檢察官勘驗在卷，復有扣案五十元偽幣及中
    央銀行匯率統計資料等件附卷可稽。上訴意旨並以： (一)
    、貨幣真偽之判別，固宜採信鑑定人之意見，惟偽幣是否足
    以亂真，需由一般人之角度，依異時異地觀察原則以判斷之
    。亦即，若由一般人在異時異地分離觀察真幣與偽幣，若並
    非一望即可認為「偽幣」，自有行使之可能。 (二)、 偽幣
    可行使性之界定，應隨科技進展而有不同理解：縱然扣案之
    偽幣如原審法官所認定，任何人一見即知為偽幣，然若使用
    於自動販賣機等自動設備，面為該等自動設備因不能辨識而
    接受，孰能謂不能行使？ (三)被 告供述矛盾與經驗法則不
    合：1 、所謂鎏金，係以金及水銀混合後塗於銅器表面，加
    熱使水銀蒸發，金則附於銅器表面之技術，施工步驟包括製
    作蠟模、黏土包覆、高溫熔化蠟模、灌注高溫化銅水、碎模
    、清除蠟質、塵土、細部雕刻、修整、拋光、金汞化合物表
    面處理等，此有被告所庭呈資料及Yahoo ！奇摩知識「鎏金
    是什麼」網頁可稽。由上開資料可知，鎏金原則上應用於佛
    像及香爐等佛具，且工法複雜，若欲就扣案偽幣加工，使其
    具有金質外觀，就現代科技而言，僅須就扣案偽幣投入含有
    金成份之電解液，進行電渡，約數分鐘即可完成，何須大費
    周章，對於區區銅幣施以鎏金工法？被告於民國94年2 月19
    日下午3 時許警詢時供稱：（問：你所持有之（偽變造）貨
    幣用途為何？是否有行使？於何時行使？）我是先買回去，
    再考慮用途。沒行使過。至同日晚間7 時40分許偵訊則改稱
    ：有點貪小便宜，想說拿回臺灣可以送人。至原審復改稱：
    係為加工鎏金、裝藏後送給特定和尚、道士。經查，被告於
    偵訊時稱其於同時購買龍銀40枚，衡諸經驗法則，購買龍銀
    係為收藏之用，因龍銀具有收藏價值，且目前已不具流通性
    ，且無法行使；而被告另購買數量高達一千餘枚，且顯無收
    藏價值之扣案偽幣，顯非為收藏之用，亦不具贈送之價值，
    且上開偽幣依前論述，並非不具可使用性，則衡諸經驗法則
    ，收集扣案偽幣之目的若非為使用，則與社會通念相去遠矣
    ！另被告於偵訊中供稱：有點貪小便宜。試問，以上開扣案
    偽幣之製作粗劣，不具經濟價值，於被告何便宜之有？被告
    於偵訊時供稱，以一個人民幣5 元之代價購買龍銀，而被告
    係以1300元人民幣之代價購買上開扣案偽幣1350枚，亦即一
    枚偽幣將近1 元人民幣；易言之，被告以具有收藏價值之龍
    銀5 分之1 之價格，購入粗劣不具收藏或經濟價值之偽造50
    元新臺幣高達1350枚，仍自認占有便宜，當然係基於衡量購
    入價值與行使扣案偽幣後所得經濟利益之結果。又被告既具
    有鎏金之專業，若收集扣案偽幣之初即具有將之加工鎏金之
    意思，則於警詢、偵訊時即可作如此供述，何需至原審方易
    詞以對？被告之供述前後不一，所謂加工鎏金、裝藏之說，
    顯屬事後飾非紋過之詞，殊不可採。
四、訊據被告固不否認有於前揭時、地，以人民幣一千三百元之
    代價，向該劉姓大陸籍成年男子購買偽造之系爭五十元偽幣
    共一千三百七十七枚，嗣自大陸地區進入金門後，在尚義機
    場欲搭機前往台中，於通關時為警查獲等事實，惟堅決否認
    有何意圖供行使之用之犯意，辯稱：伊知道系爭五十元偽幣
    是偽造，因為一看就看得出來，但沒有行使的意圖，伊是要
    用來加工鎏金、裝藏後送給師父，伊在金門的小額消費都沒
    有用該偽造貨幣。檢察官誤解鎏金工法，所述係指銅器等物
    品之製作步驟，伊所稱「鎏金」，係指以金粉及水銀混合塗
    於器物表面，加熱使水銀蒸發，金粉則附於器物表面上之技
    術。伊在警詢、偵訊及審理中之供詞，對於用途乙節，均係
    陳稱要拿回台灣送人，並無前後不一之情。而且，我已五十
    幾歲了，不可能帶著些硬幣到處找娃娃機投幣等語。經查：
(一)扣案五十元偽幣圖文粗糙模糊、幣邊紋路模糊等情，業據原
    審於審理時勘驗屬實，有勘驗筆錄附於原審卷第五十頁可參
    ；又本件經送中央造幣廠鑑定，認：該可疑五十元幣之國父
    像、稻穗紋路、字紋等均較粗糙，絲紋、輥字及隱藏字紋等
    極為模糊與真幣不同，幣面刻意浸染略呈黑色，其直徑較小
    ，重量略輕、幣邊較真幣高，未能通過音頻測試，成分亦與
    真幣不符該等可疑幣均應屬偽幣等語，亦有該廠九十四年三
    月一日台幣品字第○九四○○○○六四三號函在卷可稽。是
    扣案五十元偽幣均屬偽造，其製作粗劣，自外觀上容易辨識
    其為偽幣，欲冒充作真幣使用，顯然風險極高，洵堪認定。
(二)又被告確實經營雕刻工藝公司，生產銷售石雕、木雕工藝品
    ，業據被告提出大陸地區營業執照、廣告文宣資料等件為證
    。依所提廣告文宣所示，載有被告「專業從事鎏金銅佛像的
    製作，……歡迎將銅雕或鎏金不佳銅雕交給我們鎏金，也可
    以把相片、圖樣訂製鎏金銅佛」等語。又所謂「鎏金」，係
    指把金粉摻合水銀塗飾在花紋表面，經過蒸煮之後，水銀蒸
    發，金粉便附著在花紋表面，亦有卷附奇摩網站「奇摩知識
    」之讀者回答乙紙可參。而扣案系爭五十元幣之材質為銅，
    以被告之專業或職業背景，以之製作銅佛像鎏金，或將系爭
    五十元硬幣以鎏金工法，鍍以金粉，供作佛像裝藏之用，均
    屬合理的用法。被告販售佛像，如對客戶附贈經鎏金之系爭
    五十元幣，自可增進與客戶之感情，增加購買佛像之意願，
    可謂兩蒙其利。至以七寶裝填佛像，乃重在其象徵意義，以
    經鎏金之偽造五十元幣供作裝藏佛像之用，是否有失虔敬，
    見仁見智，尚不能遽為不利於被告之認定。
(三)被告就購買系爭五十元幣之用途，觀其警詢、偵訊及原審之
    前後供詞，似不盡一致。然如上所述，系爭五十元幣之材質
    為銅，可用以製作銅佛像、或在銅幣上鎏金作為佛像裝藏之
    用，甚或冒充真幣使用等，用途不一。則被告於警詢所稱先
    買回去，再考慮用途之語，僅足以認定其當時尚未確定用來
    作何種用途。其於偵查中所稱拿回去「送人」，所稱之「人
    」，自包括送給和尚、師父，嗣於原審之供稱鎏金送給師父
    裝藏等語，只是把偵訊中所言「送人」之語，更進一步具體
    化而已。其前後供詞語意或不完整，但並無矛盾之處。無論
    如何，均無積極證據足認被告所稱之用途，係指以偽幣冒充
    真幣在市面上流通使用之意。
(四)至檢察官於偵查中勘驗結果認：該批硬幣印製過程粗糙、厚
    薄不一，然若於自動設備或光線不明處，仍有行使之可能等
    語。嗣於本院審理時，依檢察官之聲請勘驗系爭五十元幣是
    否可於自動設備使用，經檢察官與辯護人各隨機抽取系爭五
    十元幣各五枚，於金門縣金城鎮○○路之統一便利超商所擺
    設之扭蛋機內投幣測試結果：第一輪投十枚，共有六枚可以
    使用，四枚不能使用；第二輪將不能使用之四枚再次試投，
    可用一枚，其餘三枚不能使用，有本院九十四年十月十九日
    勘驗筆錄乙紙在卷可稽。可知，系爭五十元幣，於市面上簡
    易遊戲機投幣，仍有約七成可使用，堪以認定。惟客觀上系
    爭五十元幣可供行使之用，與主觀上被告是否意圖供行使之
    用，尚屬二事。本罪既屬意圖犯，仍應審究被告主觀上是否
    有以偽幣供作真幣行使之意圖。被告否認要供作真幣使用，
    以被告年逾半百，且長期在大陸從商，製作並販售佛像等為
    業，其上開辯解，與經驗法則尚無違背。若謂其購買系爭五
    十元硬幣係返台供投入自動設備使用，以供遊戲或換取低價
    商品，反與常情有違，所辯應屬可信。
五、原審因認被告並無將扣案偽幣供真幣行使之意圖，而為被告
    無罪之諭知。核其認事用法，並無違誤。公訴人提起上訴，
    認仍可供行使之用，而指摘原審判決不當，請求撤銷改判，
    為無理由，應予駁回其上訴。
六、據上論斷，應依刑事訴訟法第三百六十八條，判決如主文。
本案經檢察官王金聰到庭執行職務。
中　　華　　民　　國　　94　　年　　12　　月　　20　　日
             　　 刑事庭審判長法  官  蔡　清　遊
                              法  官  黃　玉　清
                              法  官  陳　世　宗
上開正本證明與原本無異。
如不服本判決，應於收受送達後十日內向本院提出上訴書狀，其
未表明上訴理由者，並應於提出上訴後十日內向本院補提理由書
（均須按他造當事人之人數附繕本）。
中　　華　　民　　國　　94　　年　　12　　月　　23　　日
                              書記官  黃　月　瞳
附錄：本案論罪科刑法條全文
中華民國刑法第368條
第二審法院認為上訴無理由者，應以判決駁回之。
